【裁判字號】    96,上易,1004
【裁判日期】    970513
【裁判案由】    損害賠償等
【裁判全文】
臺灣高等法院民事判決                96年度上易字第1004號
上  訴  人  甲○○
被 上訴 人  乙○○
上列當事人間請求損害賠償等事件，上訴人對於中華民國96年10
月19日臺灣臺北地方法院96年度訴字第1107號第一審判決提起上
訴，本院於97年4月15日言詞辯論終結，判決如下：
    主  文
上訴駁回。
第二審訴訟費用由上訴人負擔。
    事實及理由
一、上訴人主張：
  (一)伊於民國（下同）95年8月5日與被上訴人訂立汽車買賣合約
    書，買受車號FH-2678之Benz汽車乙部（下稱系爭車輛），
    約定價金為新台幣（下同）6萬4千元，並約定甲方（即被上
    訴人）保固期間內如引擎出問題願負責維修到底。翌（6）
    日伊查閱被上訴人所交付汽車過戶證件資料，其中強制險保
    險卡已過期，導致無法正常過戶。
  (二)交易第3天，伊駕駛系爭車輛至南部，在正常使用下引擎即
    發生溫度過高及變速箱無法正常變速，致無法行駛，經當地
    車廠維修，又發現該車引擎已損壞超過70%，需拆引擎檢查
    修護費用為3萬8千元。修車估價單、收據並未每次索取，故
    日期並未記得，但確實是修車廠所開立。
  (三)伊多次與被上訴人聯絡車況維修及需儘快交齊所有過戶證件
    資料，被上訴人均不理會，詎被上訴人竟於95年9月26日將
    系爭車輛車籍辦理註銷，致使伊損失重大。
  (四)被上訴人所為涉有詐欺，應按3倍車價賠償伊19萬2千元，及
    依合約約定賠償伊維修費用3萬8千元，扣除被上訴人已給付
    之8千元，被上訴人尚應給付伊22萬2千元，並應協同辦理系
    爭車輛車籍回復。
  (五)爰依系爭合約之約定，訴請：(1)被上訴人應給付上訴人22萬
    2千元。(2)被上訴人應協同上訴人至台北區監理所辦理系爭
    車輛車籍回復。原審為上訴人敗訴之判決，上訴人不服提起
    上訴，於本院聲明：(1)原判決廢棄。(2)被上訴人應給付上訴
    人22萬2千元。(3)被上訴人應協同上訴人至台北區監理所辦
    理系爭車輛車籍回復。
二、被上訴人則以：
  (一)交易當時上訴人強調其殘障手冊，需要證件拿回高雄辦過戶
    ，可以省稅金，堅持自己辦理過戶，伊即將原始證件交給上
    訴人，至於強制責任險部分過期，伊已告知上訴人，上訴人
    說自己要繳。上訴人不於約定期限內辦理過戶，伊乃依合約
    約定註銷車籍資料以保護權利。
  (二)上訴人將車開到南部後，通知伊系爭車輛壞掉，上訴人說要
    自己修，隔幾天又告訴伊車輛壞了，伊告知可以開到伊認識
    的車廠修理，上訴人拒絕並堅持零件壞掉，要伊給他一筆錢
    ，以後不會再找伊，伊即於95年8月18日匯款8千元予上訴人
    ，嗣伊陸續接到4張系爭車輛違規罰單，足見引擎沒壞，且
    合約亦未有賠償3倍車價之約定等語，資為抗辯。並於本院
    聲明：上訴駁回。
三、兩造不爭執事項：
  (一)兩造於95年8月5日訂立汽車買賣合約書，約定系爭車輛價格
    為6萬4千元，上訴人應於交車後一星期內辦理過戶完畢，逾
    期不辦願接受註銷，被上訴人保固期間內如引擎出問題願負
    責維修到底，上訴人當場給付買賣價金6萬4千元，被上訴人
    交付系爭車輛，及身份證影本、強制汽車責任保險卡、系爭
    合約書等資料予上訴人，有汽車買賣（仲介）合約書附卷可
    參（見臺灣板橋地方法院96年度訴字第5號卷第8頁、原審卷
    第20頁）。
  (二)被上訴人已於95年8月18日匯款8千元予上訴人，有存摺內頁
    影本附卷可考（見原審卷第21頁）。
四、上訴人又主張：被上訴人未依約維修引擎，及協同辦理過戶
    ，應負損害賠償責任及協同辦理系爭車輛車籍回復等語。惟
    此為被上訴人所否認，並以前揭情詞置辯，則本件所應審究
    者厥為：(一)系爭車輛引擎有無故障致上訴人支出修車費？(二)
    被上訴人應否負損害賠償責任及協同辦理系爭車輛車籍回復
    ？茲分別論述如下：
  (一)按私文書應由舉證人證其真正，但他造於其真正無爭執者，
    不在此限；又按當事人主張有利於己之事實者，就其事實有
    舉證責任，民事訴訟法第357條、第277條分別定有明文。又
    上開所謂舉證係指就爭訟事實提出足供法院對其所主張者為
    有利認定之證據而言；且民事訴訟法如係由原告主張權利者
    ，應先由原告負舉證之責，若原告先不能舉證，以證實自己
    主張之事實為真實，則被告就其抗辯之事實，即令不能舉證
    ，或其所舉證尚有瑕疵，亦應駁回原告之請求，此為舉證責
    任分擔之原則（最高法院17年上字第917號判例參照）。
  (二)本件上訴人主張系爭車輛開至南部時，即有引擎溫度過高，
    變速箱無法變速之瑕疵，必須更換引擎云云，是上訴人就系
    爭車輛有引擎損壞不堪用之事實，應負舉證之責。上訴人雖
    提出估價單1紙、收據2紙為證（見原審卷第26至28頁），但
    被上訴人否認其真實性，上訴人即應就收據、估價單之真正
    舉證證明之。然查，上訴人所提出之收據2紙，為高雄市「
    信全汽車修理廠」所出具，日期分別為95年8月10日、14 日
    ，金額合計為23,550元，而估價單則為台北縣板橋市「齊盛
    公司」所出具，金額為46,900元，二者之金額並不相符，且
    該估價單日期原為96年3月14日，遭塗改成95年8月14日，亦
    與上訴人到庭陳稱：「後來我9月份回台北後請另一家修理
    廠估價」（見原審卷第48頁）之日期陳述未盡相符，又該估
    價單、收據所載修理項目亦有出入，甚而二者所載金額復與
    上訴人所稱3萬8千元有所出入，則該估價單、收據之真實性
    ，均有疑義；況系爭車輛各於95年11月9日、同年月10日、
    同年12月5日、同年月6日駕駛時速達80公里、86公里、137
    公里、74公里而超速遭照相舉發，此有違反道路交通管理事
    件通知單在卷可稽（見原審卷第33至40頁），足見系爭車輛
    之引擎性能確實符合一般正常使用之程度；參以上訴人拒絕
    被上訴人引介至其所熟識之車廠檢驗等情，為兩造所不爭執
    ，則上訴人主張系爭車輛引擎故障無法行駛，自不足採。上
    訴人雖另主張被上訴人詐欺，然亦未舉證以實其說，亦不足
    採。上訴人既未能證明系爭車輛引擎有損壞之事實，復拒絕
    被上訴人之維修，則其請求損害賠償及維修費用，即無理由
    ，應予駁回。
  (三)次按系爭汽車買賣合約書約定：「乙方（即上訴人）付清餘
    款後，甲方（即被上訴人）應即將該車全部證件交予乙方辦
    理過戶」、「乙方應於交車後一星期內辦理過戶完畢，逾期
    不辦願接受註銷」、「註：乙方應於95年8月14日前辦理過
    戶」（見臺灣板橋地方法院96年度訴字第5號卷第8頁、原審
    卷第20頁）。經查，被上訴人已交付系爭車輛買賣合約書、
    身分證影本、汽車強制責任險保險卡等情，為兩造所不爭執
    （見原審卷第11頁），亦有上訴人於95年12月26日起訴狀所
    附之汽車買賣合約書、身分證影本、汽車強制保險卡在卷可
    稽（見臺灣板橋地方法院96年度訴字第5號卷第7至9頁），
    是當認被上訴人已盡其所負契約上義務。上訴人雖主張：車
    輛損壞驗車根本不會過，且強制責任保險卡已於交車前（95
    年5月3日）到期，導致無法正常過戶云云。惟上訴人未於95
    年8月14日前辦理過戶，遲至同年9月間始至台北區監理所欲
    辦理過戶等情，為上訴人所是認（見原審卷第48頁反面），
    其未能證明系爭車輛引擎有損壞之事實，已詳如前述，則上
    訴人主張系爭車輛損壞驗車不會過，故未於約定期限前辦理
    過戶云云，已非可採。又被上訴人於交車時既將保險卡正本
    及收據交付上訴人，在正常交易經驗上，一般人皆可認定買
    方願吸收保險費，或向賣方另收取期間差之保險費代為繳納
    ，或以其他規費互為抵銷方式辦理過戶，再為給付買賣價金
    ，否則為買方之上訴人豈有於收受該證件後，即給付全額買
    賣價金之理，是上訴人主張強制責任保險卡已於交車前到期
    ，導致無法過戶云云，亦委無足採。上訴人既未依約於95年
    8月14日前辦理過戶完畢，被上訴人於95年9月26日辦理車籍
    註銷，自屬有據，則被上訴人即無協同上訴人辦理回復系爭
    車輛車籍之義務。
五、綜上所述，上訴人主張：被上訴人未依約維修引擎，及協同
    辦理過戶，為不可採。從而，上訴人依系爭合約書之法律關
    係，請求被上訴人賠償22萬2千元，及請求被上訴人協同上
    訴人辦理回復系爭車輛之車籍，為無理由，不應准許。原審
    為上訴人敗訴之判決，核無不合。上訴意旨指摘原判決不當
    ，求予廢棄改判，為無理由，應予駁回。
六、本件事證已臻明確，兩造其餘陳述及攻擊防禦方法，經審酌
    後核與判決結果不生影響，不再一一論述，附此敘明。
據上論結，本件上訴為無理由，依民事訴訟法第449條第1項、第
78條，判決如主文。
中    華    民    國    97    年    5     月    13    日
                    民事第三庭
                        審判長法  官 林敬修
                              法  官 藍文祥
                              法  官 黃騰耀
正本係照原本作成。
不得上訴。
中    華    民    國    97    年    5     月    14    日
                              書記官 秦仲芳


司法院資訊處製作；財團法人民間司法改革基金會備份。
